臺灣桃園地方法院刑事判決　　　　　　　　　　　　九十一年度訴字第一六三九號
　　公　訴　人　臺灣桃園地方法院檢察署檢察官
　　被　　　告　丁○○　男　三.
　　指定辯護人　本院公設辯護人　丙○○
右列被告因偽造有價證券案件，經檢察官提起公訴（九十一年度偵字第七五二七號）
，本院判決如左：
    主  文
丁○○連續意圖供行使之用，而偽造有價證券，處有期徒刑壹年捌月。緩刑伍年。
偽造之發票人為中山市三鄉鎮宣鑫空壓機行，票載發票日各為二００二年二月二十三
日及二００二年三月一日，金額分別為人民幣貳萬元、參萬元之支票各壹紙，及偽造
之「乙○○」印章壹枚，均沒收。
    事  實
一、丁○○原係任職於宣鑫企業有限公司（下稱宣鑫公司）派駐大陸地區中山廠（位
    於廣東省中山市三鄉鎮「宣鑫空壓機行」）之副理，負責空氣壓縮機之保養售後
    服務，其於民國九十一年農曆春節期間獨自一人留守大陸廠區，而持有監督上開
    廠區財物，為從事業務之人。竟基於意圖為自己不法之所有及意圖供行使之用之
    概括犯意，先於九十一年二月中旬間某日，委由廣東省中山市三鄉鎮某不詳刻印
    店不知情人員，偽刻宣鑫公司負責人乙○○之印章一枚。復分別於同年二月二十
    三日、三月一日，分二次連續取得放置於上址宣鑫空壓機行辦公室內之支票二紙
    ，分別在支票正面蓋用偽刻之上開「乙○○」印章，並盜用原放置於辦公室內之
    「中山市三鄉鎮宣鑫空壓機行」及「中山市三鄉鎮宣鑫空壓機行財物專用章」等
    二枚印章，再於支票背面蓋用偽刻之「乙○○」印章背書，而偽造付款人為中國
    銀行三鄉支行，發票人為中山市三鄉鎮宣鑫空壓機行，票載發票日各為二００二
    年二月二十三日及二００二年三月一日，金額分別為人民幣二萬元及三萬元之支
    票各一紙，並分別持以向中國銀行三鄉支行行使而兌領得上開金額，得款人民幣
    五萬元（共折合新台幣約二十一萬元）均侵占入己，足生損害於乙○○、宣鑫公
    司。
二、案經宣鑫公司代表人乙○○告訴台灣桃園地方法院檢察署檢察官偵查起訴。
    理  由
一、訊據被告丁○○對於右開犯罪事實均坦承不諱，核與告訴代理人甲○○、余吉田
    於偵查、審理中指述情節相符，並有前開支票正、反面影本，及宣鑫公司稅務登
    記證、組織機構代碼證、營業執照各乙紙在卷可稽。本件事證業已明確，被告犯
    行堪以認定，應依法論科。
二、按有價證券者，係表示財產權利之文書證明，此等書證與其所表示之財產權具有
    不可分之關係。原則上必須占有此等書證，方能行使書證上所載之財產權利。又
    有價證券並不以流通買賣為必要條件，苟證券上權利之發生、移轉或行使，有其
    一以證券之占有為要件時，均屬有價證券之範圍，最高法院四十五年度台上字第
    一一一八號判決著有明文。準此，本案之支票雖為中國大陸地區之銀行所發行證
    券，但其提示兌領，仍須以占有該證券為必要，仍屬我國刑法規範之有價證券自
    明。次按支票上之背書，係發票後之另一票據行為，上訴人在其偽造之支票背面
    ，偽造某甲署押為背書並達行使之程度，自足以生損害於某甲，顯屬另一行使偽
    造私文書之行為（最高法院五十九年度台上字第二五八八號判決參照）。再者，
    被告丁○○原係任職於宣鑫公司派駐大陸地區「宣鑫空壓機行」之副理，其業務
    雖未包括開具票據之權限，然於上開春節期間，實際上該大陸廠區均由被告一人
    獨自看守，此據被告及告訴代理人甲○○陳述甚明，應認上開支票因被告之業務
    關係而置於其監督持有中，仍屬從事業務之人。
三、核被告丁○○所為，係犯刑法第二百零一條第一項之偽造有價證券罪、同法第二
    百十六條、第二百十條行使偽造私文書罪、同法第三百三十六條第二項業務侵占
    罪。被告利用不知情之刻印店人員盜刻印章，為間接正犯。被告偽刻乙○○及盜
    用公司章、財物專用章之行為，均為偽造有價證券之階段行為，其行使偽造有價
    證券之低度行為，為偽造有價證券之高度行為所吸收，均不另論罪。又其偽造署
    押之行為，為偽造私文書之部分行為，不另論罪。其偽造背書後持以行使，偽造
    之低度行為為行使之高度行為所吸收，不另論罪。按行使偽造之有價證券以使人
    交付財物，本即含有詐欺之性質，如果所交付之財物，即係該證券本身之價值，
    其詐欺取財仍屬行使偽造有價證券之行為，不另論以詐欺取財罪。被告先後二次
    偽造有價證券、行使偽造私文書、業務侵占犯行，均時間緊接，方法相同，觸犯
    構成要件相同之罪名，顯係基於概括犯意為之，均為連續犯，應依刑法第五十六
    條規定論以一罪，並加重其刑。被告所犯前開偽造有價證券、行使偽造私文書二
    罪間，係以一行為，同時觸犯構成要件不同之罪名，為想像競合犯，應從一重論
    以偽造有價證券罪。公訴人雖漏未就被告於支票背面背書之偽造私文書犯行提起
    公訴，然檢察官就犯罪事實一部起訴者，其效力及於全部，本件被告偽造有價證
    券部分之犯罪事實，與前揭論罪科刑之部分，有想像競合犯之關係，已如前述，
    本院自應就屬於裁判上一罪之部分一併加以審判。又偽造有價證券罪、業務侵占
    二罪間，有方法結果之牽連關係，應依刑法第五十五條之規定，從一重依偽造有
    價證券罪處斷。
四、查本件被告係因獨自一人於農曆春節期間留守大陸廠區，一時失慮，致罹刑典，
    所侵占之金額約新台幣二十一萬元，尚非鉅額，且渠於發票之時，復以自己名義
    背書，顯見自始即無脫免票據責任之意，又渠於離婚後需獨力扶養四歲稚女，此
    有戶籍謄本附卷可稽，衡其情輕法重，苟科以被告最輕本刑猶嫌過重，犯罪情狀
    顯可憫恕，爰依刑法第五十九條規定，酌量減輕其刑。爰審酌被告犯罪之動機、
    目的、手段，及其品性、侵占之金額約新台幣二十一萬元、行為後已深感後悔，
    態度良好等一切情狀，量處如主文所示之主刑。末查，被告未曾受有期徒刑以上
    刑之宣告，有卷附台灣高等法院被告全國前案記錄表可按，渠因一時失慮，偶罹
    刑典，犯後已坦承犯行，深具悔意，經此偵審教訓，當知所警惕，信無再犯之虞
    ，本院認所宣告之刑以暫不執行為適當，並諭知緩刑五年，以啟自新。
五、偽造之上開付款人為中國銀行三鄉支行，發票人為中山市三鄉鎮宣鑫空壓機行，
    票載發票日各為二００二年二月二十三日及二００二年三月一日，金額分別為人
    民幣二萬元及三萬元之支票各一紙，應依刑法第二百零五條規定，宣告沒收之。
    又偽造印章，雖為偽造有價證券行為之一部，不另成立偽造印章罪名，然所偽造
    之印章，不問屬於犯人與否沒收之，刑法第二百十九條定有明文。因此被告盜刻
    之「乙○○」印章一枚，應依該條規定諭知沒收（最高法院七十八年度台上字第
    一九七六號判決參照）。至支票背面固有偽造之「乙○○」署押一枚，惟該印文
    ，係屬偽造支票之一部分，已因支票之沒收而包括在內，亦不應重為沒收之諭知
    ，最高法院五十一年台上字第一０五四號著有判例，是該「乙○○」署押一枚，
    自毋庸重為沒收之諭知。
據上論斷，應依刑事訴訟法第二百九十九條第一項前段，刑法第五十六條、第二百零
一條第一項、第二百十六條、第二百十條、第三百三十六條第二項、第五十九條、第
七十四條第一款、第二百零五條、第二百十九條，罰金罰鍰提高標準條例第一條前段
，判決如主文。
本案經檢察官林鈺雄到庭執行職務。
中      華      民      國    九十一    年     十二     月    三十一    日
                                      臺灣桃園地方法院刑事第一庭
                  法  官  陳  永  來
右正本證明與原本無異。
如不服本判決，應於判決送達後十日內向本院提出上訴狀( 應附繕本 )，上訴於
臺灣高等法院。
                                          書記官  洪  明  媚
中      華      民      國    九十一    年     十二     月    三十一    日
附論罪科刑依據之法條：
刑法第二百零一條
意圖供行使之用，而偽造、變造公債票，公司股票或其他有價證券者，處三年以上十
年以下有期徒刑，得併三千元以下罰金。
行使偽造、變造之公債票、公司股票或其他有價證券或意圖供行使之用收集或交付於
人者，處一年以上七年以下有期徒刑，得併科三千元以下罰金。
法第二百一十六條
行使第二百十條至第二百十五條之文書者，依偽造、變造文書或登載不實
事項或使登載不實事項之規定處斷。
刑法第二百一十條
偽造、變造私文書，足以生損害於公眾或他人者，處五年以下有期徒刑。
刑法第三百三十六條
對於公務上或因公益所持有之物，犯前條第一項之罪者，處一年以上七年
以下有期徒刑，得併科五千元以下罰金。
對於業務上所持有之物，犯前條第一項之罪者，處六月以上五年以下有期
徒刑，得併科三千元以下罰金。
前二項之未遂犯罰之。
刑法第二百零五條
偽造、變造之有價證券、郵票或印花稅票及前條之器械、原料，不問屬於犯人與否，
沒收之。
